臺灣板橋地方法院刑事判決　　　　　　　　　　　　　九十一年度訴字第九三九號
　　公　訴　人　臺灣板橋地方法院檢察署檢察官
　　被　　　告　丁○○
　　指定辯護人　甲○
右列被告因公共危險案件，經檢察官提起公訴（九十一年度偵字第四八一七號），甲○判決如左：
    主  文
丁○○放火燒燬他人所有之機車，致生公共危險，處有期徒刑壹年陸月。扣案之打火
機壹只，沒收之。
    事  實
一、丁○○曾有違反槍砲彈藥刀械管制條例等前科（尚不構成累犯）。其與乙○○於
    民國（下同）九十一年二月二十三日中午十二時三十分左右，在電話中發生口角
    ，丁○○心生不滿，萌生放火燒燬乙○○所有機車之犯意，於同日下午一時許，
    駕駛汽車至臺北市○○區○○路二號全國加油站購買汽油，再返家改騎機車至乙○○位於臺北縣五股鄉○○路○段二二巷二號「清水灣大廈」住處之地下室，朝
    乙○○所有車號ＣＤＧ－三二九號機車潑灑汽油，再持自有之打火機點燃，造成
    該機車起火燃燒，且延燒至旁邊停放屬謝秀容所有車號ＷＴＧ－四三七號機車，
    致生公共危險。幸有管理員丙○○、吳繼明會同消防隊，持滅火器材滅火，才未
    再延燒。嗣經乙○○告知警方，循線通知丁○○到案。並扣得作案用之上揭打火
    機一只、當日穿著之衣褲一套。
二、案經乙○○訴由臺北縣政府警察局蘆洲分局報請臺灣板橋地方法院檢察署檢察官
    偵查起訴。
    理  由
一、得心證之理由：
（一）、認定被告犯罪之積極證據：
    １、被告於警訊時自白：「我至加油站以保特瓶買汽車油後，就到現場將汽油倒
        在乙○○之重機車ＣＤＧ－三二九號上，以自備的打火機點火燒燬該機車」
        、「因為我懷疑乙○○破壞並竊取我的機車，還有案發前幾天乙○○不斷的
        打電話騷擾、恐嚇我，案發當天，．．．我們在電話生口角，我即在掛斷電
        話後，．．．購買汽油縱火燒燬乙○○之機車」（詳參偵查卷第十三頁、第
        十四頁九十一年二月二十七日警訊筆錄）；又於檢察官訊問時自承：「（九
        十一年二月二十三日下午二時在五股鄉○○路○段二二入二號地下室用你的
        汽油放火燒燬乙○○所有車號ＣＤＧ－三二九號重機車，並波及到謝秀容所
        有車號ＷＴＧ－四三七輕機車？）有，因乙○○常對我家人騷擾．．．」、
        「九十一年二月二十三日中午時到北投區○○路全國加油站買的」（詳參偵
        查卷第四十九頁九十一年二月二十七日訊問筆錄）；且於甲○審理時供承：
        「我有放火燒機車，當時我去地下室車庫的時候．．．我知道乙○○的機車
        放在哪裡，因為乙○○恐嚇我，說我欠他錢．．．」、「當時我是開汽車去
        買汽油，然後再回家騎機車去清水灣大廈的地下室放火燒機車」（詳參甲○
        九十一年六月五日審判筆錄）。是被告自白購買汽車放火燒機車之犯行。
    ２、又告訴人乙○○於警訊時指證：「我於民國九十一年二月二十三日十二時三
        十分許，我打電話．．．給我朋友丁○○．．．催討他欠我新臺幣一千元，
        叫他丁○○還我錢，他就很不高興，說如果我再打電話騷擾他，就要放火燒
        我的機車，就把電話掛掉，而我於九十一年二月二十三日十四時到樓下騎機
        十發現已被燒掉剩下機車骨架」（詳參偵查卷第十六頁九十一年二月二十三
        日警訊筆錄）。
    ３、再被害人謝秀容於警訊時指稱：「我於今日十六時三十分許進入五股鄉○○
        路○段二二巷二號地下室一樓查看，發現有二部機車被燒掉，我所有之ＷＴ
        Ｇ－四三七號輕機被燒．．．」（詳參偵查卷第十七頁九十一年二月二十三
        日警訊筆錄）。
    ４、而證人丙○○於警訊時證稱：「我當時．．．受僱於清水灣大樓Ｂ１車道消
        的保全人員，當時有一名男子走來告訴我地下室火警，之後我通知其他的保
        全同事便持滅火器下去救火，當時有二部機車起火燃燒，地下室內一直在冒
        煙，我在救火時遭濃煙嗆傷，．．．」（詳參偵查卷第十一頁九十一年二月
        二十三日警訊筆錄）；而其於甲○審理時證述：「（你在警訊筆錄中說有一
        個人告訴你說地下室失火是否為被告？）是的，是庭上的被告」（詳參甲○
        九十一年六月五日審判筆錄），是被告於上揭機車燃燒時，曾出現於火場。
    ５、再有警方先於九十一二月二十六日晚間至被告位於臺北市○○區○○街二段
        二二○號二樓住處查扣其所有供作案所用之打火機一只、當日所著之衣褲各
        一件，業據被告供明在卷（詳參偵查卷第十五頁九十一年二月二十七日警訊
        筆錄）；復於九十一年三月二十一日下午二時三十分左右，至被告住處，查
        扣被告於九十一年二月二十三日至臺北市○○區○○路二號購買汽油之發票
        一紙，有扣押筆錄可佐。堪認被告確於案發當日購買汽油，並持打火機縱火
        燒車。
    ６、本案火災現場僅臺北縣五股鄉○○路○段二二巷二號地下一樓停車場機車車
        號ＣＤＧ－三二九有燃燒情形外，而該該機車相鄰停放車號ＷＴＧ－四三七
        機車則僅靠車號ＣＤＧ－三二九方向車身外殼因受火流波及而軟化、燒熔外
        ，其他處（車）則無燒損，故可確認起火車輛為於該址之ＣＤＧ－三二九號
        機車；而經現場勘查起火處附近無堆置危險物品、化工原料或其他可自發性
        之引火物、無電源線路經過，也未發現有短路熔痕，亦無使用電器用品，故
        排除引（自）燃及電氣因素引燃之可能性。而起火機車受火嚴重燒損，且燃
        燒迅速，如以遺留火種無法造成此燒現象，亦應排除火種引燃之可能。現場
        起火處所經勘查由機車燒損程度，起火原因以人為故意引燃之可能性較高，
        此亦有臺北縣政府消防局火災原因調查報告書一件可佐。
    ７、火災現場照片三十幀，告訴人乙○○所有車號ＣＤＧ－三二九號機車僅剩機
        架，被害人謝秀容所有之車號ＷＴＧ－四三七號機車車架與引擎外觀已部分
        燒熔，已至無法修復使用程度。
（二）、被告所辯不足採之理由：
    １、被告於甲○審理時辯稱：「．．．因為當時我有吸毒所以頭腦不清楚」云云
        （詳參甲○九十一年六月五日審判筆錄）。
    ２、經查，告訴人乙○○指證：被告於行為當日中午與伊通電話時，發生口角等
        語，已如前述理由一、（一）、２，而被告亦自承渠案發前在電話中與告訴
        人乙○○發生不快；且被告自住處駕駛汽車至全國加油站購買汽油，再返家
        換騎機車至告訴人乙○○住處地下室縱火，業據被告於甲○審理時供述明確
        （詳參甲○九十一年六月五日審判筆錄）。因此，被告既能勝任駕駛汽車之
        繁複動作，購買汽油，復能換騎機車，由臺北市北投區住處抵達告訴人乙○○位於臺北縣五股鄉住所，足見其對於外面知覺、判斷及操控能力，與常人
        無異，堪認被告所辯，應屬諉卸之詞，不足採信。事證明確，被告犯行洵堪
        認定。
二、按被告丁○○持自有之打火機及汽油燒燬告訴人乙○○、被害人謝秀容之機車，
    核其所為，係犯刑法第一百七十五條第一項之放火燒住宅等以外他人所有物罪。
    而放火罪直接保護之法益為社會之公共安全，私人財產法益雖同時受其侵害，但
    仍應以社會法益為重，不得以所焚對象之種類不同或數量多寡定其罪數，只應成
    立一罪。公訴人認被告燒燬二部機車，應屬一行為觸犯數罪名之想像競合犯云云
    ，尚有誤會。爰審酌被告與告訴人乙○○關係，犯罪動機、目的、手段、對告訴
    人及被害人造成損傷之程度，未賠償被害人或告訴人，對社會安全危害程度等一
    切情狀，量處如主文所示之刑。扣案之打火機一只，為被告所有，供犯罪所用之
    物，爰依刑法第三十八條第一項第二款之規定沒收之。至扣案之衣褲及統一發票
    一張，非供其犯本件罪行所用之物，故無從為沒收之諭知，附此敘明。
三、不另為無罪諭知之部分：
（一）、公訴意旨另以：被告丁○○於九十一年二月二十三日下午一時許，至上揭清
        水灣大廈地下室放火燒燬告訴人乙○○及被害人謝秀容所有之機車各一輛，
        其放火後，嗆傷前來救火之管理員即告訴人丙○○，引發自發性高血壓，因
        認被告另犯刑法第二百七十七條第一項之傷害罪。
（二）、公訴人雖以被告坦承放火燒告訴人乙○○所有之前揭機車，告訴人丙○○指
        訴因救火而受傷，且有診斷證明書為證，而認被告涉犯刑法第二百七十七條
        第一項之傷害罪。
（三）、訊據被告供承：「（你為何告訴丙○○地下室失火？）因為我放火之後心理
        後悔」（詳參甲○九十一年六月五日審判筆錄）。而告訴人丙○○亦於警訊
        時指陳：「．．．當時有一名男子走來告訴我地室有火警，之後我通知其他
        的保全同事便持滅火器下去救火，．．．」、「我未看到該男子走入地下室
        ，但該男子係從地下室即火警地點走出來告訴我裏面火警」（詳參偵查卷第
        十一頁、第十二頁九十一年二月二十三日警訊筆錄）；經告訴人丙○○當庭
        指認，被告即是告知伊地下室發生火警之人，載明筆錄（詳參甲○九十一年
        六月五日審判筆錄），足見被告所辯可採。再與被告發生口角爭執為告訴人
        乙○○，已如前述理由一（一）１、２所述，被告與告訴人丙○○素無仇怨
        ，應無故意傷害告訴人丙○○身體健康之理。縱告訴人丙○○因救火而身體
        健康受累，應非基於被告確定或不確定傷害故意所為。此外，復查無其他積
        極證據足認被告有何傷害犯行，惟公訴人認此與前開放火罪行，有想像競合
        犯之裁判上一罪關係，故甲○對此不另為無罪之諭知。至被告是否另涉有過
        失傷害之罪嫌，非本件起訴效力所及，應另由檢察官處理，附此敘明。
據上論斷，應依刑事訴訟法第二百九十九條第一項前段，刑法第一百七十五條第一項
、第三十八條第一項第二款，判決如主文。
本案經檢察官賴惠慈到庭執行職務
中    華    民    國      九十一      年      六      月    二十六    日
                                      臺灣板橋地方法院刑事第二庭
                                          法  官  高    玉    舜
右正本證明與原本無異。
如不服本判決，應於判決送達後十日內，向甲○提出上訴狀。
                                          書記官  田    世    杰
中    華    民    國      九十一      年      六      月    二十七    日
附錄本案論罪科刑法條全文；
中華民國刑法第一百七十五條 (放火燒燬住宅等以外之物罪)
放火燒燬前二條以外之他人所有物，致生公共危險者，處一年以上七年以下有期徒刑
。
放火燒燬前二條以外之自己所有物，致生公共危險者，處三年以下有期徒刑。
失火燒燬前二條以外之物，致生公共危險者，處拘役或三百元以下罰金。
